臺灣雲林地方法院刑事判決　　　　　　　　　　　　　九十二年度訴字第五三六號
　　公　訴　人　臺灣雲林地方法院檢察署檢察官
　　被　　　告　癸○○
　　指定辯護人　施登煌律師
　　被　　　告　丁○○
　　選任辯護人　陳中堅律師
右列被告因違反毒品危害防制條例案件，經檢察官提起公訴（九十二年度偵字第九五
二號、第一○七五號），本院判決如左：
    主  文
癸○○、丁○○均無罪。
    理  由
一、公訴意旨略以：被告癸○○與丁○○意圖營利而基於販賣第一級毒品海洛因之概
    括犯意聯絡，自不詳期日起至民國九十二年二月二十二日上午十時三十分前某時
    止，在雲林縣臺西鄉蚊港村三姓四十號即渠等住處，將其每包不詳價格買入之海
    洛因，以每包新臺幣（下同）五百元不等之價格，連續販賣予庚○○、戊○○、
    子○○、己○○、姓名年籍不詳綽號「阿弟」成年男子等人數十次而獲有數量不
    詳之利益；嗣因戊○○另案為警查獲供出上情，並經警於同年二月二十二日上午
    十時三十分許在上址當場查獲，並扣得第一級毒品海洛因五十小包（合計淨重六
    點九○公克、包裝重二○點四七公克）及塑膠空袋五十個，因認被告癸○○及丁○○二人涉犯毒品危害防制條例第四條第一項販賣第一級毒品罪嫌云云。
二、按犯罪事實應依證據認定之，無證據不得認定犯罪事實；又不能證明被告犯罪者
    ，應諭知無罪之判決，刑事訴訟法第一百五十四條第二項、第三百零一條第一項
    分別定有明文。又認定犯罪事實，所憑之證據，雖不以直接證據為限，間接證據
    亦包括在內，然無論直接或間接證據，其為訴訟上之證明，須於通常一般之人均
    不致於有所懷疑，而得確信其為真實之程度者，始得據之為有罪之認定，倘其證
    明尚未達到此一程度，而有合理性懷疑之存在時，即無從為有罪之認定，此有最
    高法院七十六年臺上字第四九八六號判例意旨可資參照。次按刑事訴訟法第一百
    六十一條已於民國九十一年二月八日修正公布，其第一項規定：檢察官就被告犯
    罪事實，應負舉證責任，並指出證明之方法。因此，檢察官對於起訴之犯罪事實
    ，應負提出證據及說服之實質舉證責任。倘其所提出之證據，不足為被告有罪之
    積極證明，或其指出證明之方法，無從說服法院以形成被告有罪之心證，基於無
    罪推定之原則，自應為被告無罪判決之諭知，最高法院九十二年臺上字第一二八
    號亦著有判例可參。
三、本件公訴人認被告癸○○及丁○○二人涉犯上開毒品危害防制條例第四條第一項
    販賣第一級毒品罪嫌，無非係以：(一)證人戊○○、庚○○、子○○、壬○○於偵
    查中之證述及己○○於警訊時之供述，而各該證人並無故為誣攀被告二人入罪之
    可能；(二)有現場照片三張及法務部調查局調科壹字第一六○○○一九九九號鑑定
    通知書一份在卷可參，暨第一級毒品海洛因五十小包（合計淨重六．九○公克，
    包裝重二○．四七公克）、塑膠空袋十五個扣案可佐；(三)被告癸○○於偵查中就
    扣案毒品之來源及有無施用毒品之供述反覆，所辯可信度甚低；而被告丁○○就
    扣案毒品之來源亦與被告癸○○所辯有矛盾之處，益徵被告二人所言均確無可信
    為其論據。而訊之被告癸○○及丁○○固不否認於九十二年二月二十二日上午十
    時三十分許，在雲林縣臺西鄉蚊港村三姓四十號住處，為警查獲第一級毒品海洛
    因五十小包，合計淨重六．九○公克（包裝重二○．四七公克）及空塑膠袋十五
    個等事實，惟堅決否認有公訴人所指之販賣第一級毒品海洛因犯行，被告癸○○
    辯稱：伊只有吸食毒品，並沒有販賣毒品海洛因等語；被告丁○○則辯稱：伊沒
    有販賣毒品海洛因之犯行等語。
四、經查：
  (一)證人戊○○於偵查中固然證稱如下：「（問：你於台西分局說九十一年十月五日
    開始向癸○○與丁○○買海洛因毒品？）有的，我買了二、三十次。每次買五○○元至一○○○○元不等」、「（問：警訊說是在癸○○、丁○○住所窗戶的小
    洞交易毒品？）是的，我們自小洞一手交錢，一手交貨（毒品）」（以上見臺灣
    雲林地方法院檢察署九十二年度偵字第九五二號偵查卷第十一頁）、「（問：去
    那裡做什麼？）我第一次去那裡跟他們家（指被告癸○○及丁○○）拿毒品後，
    因為當時在發作，就直接在他們家自己施打海洛因，這次跟『阿海』拿的，阿海
    就是癸○○」、「（問：丁○○也有在賣？）有的，因為之後我去他們家買毒品
    有時是丁○○拿給我，我就直接拿錢給她，有時是癸○○拿給我，他們把毒品給
    我之後，我就給他們錢」、「（問：何時開始跟他們買？）大概是我勒戒出來後
    二、三禮拜以後」、「（問：其他的交易情形如何？）除了第一次外，其他我都
    是拿了就走」、「（問：其他的詳細交易方式為何？）我先敲門，他們其中一人
    就會應聲問我是誰，我是先拿錢穿過窗戶破洞，之後應聲的人就拿毒品給我，我
    是以應聲者的聲音判斷他們二人都有跟我交易」、「（問：計買了幾次？）大概
    二、三十次。每次大概是買了二千元至一萬元，最多的是一萬元」（以上見上開
    偵查卷第四○、四一頁）、「（問：九十二年四月十七日於本署偵訊所陳述是否
    實在？）我是先塞錢給他們，他們才將毒品塞給我，其餘檢察官所告以之內容都
    是事實」、「（問：何以於警訊及第一次檢察官訊問時說第一次買是在九十一年
    十月五日，而與第二次偵訊時不同？）詳細時間我記錯了，因為我先勒戒出來，
    經過一、二個星期有遇到庚○○及子○○（日後共犯強盜案的共犯），庚○○目
    前在勒戒中，是庚○○在勒戒時認識『阿海』，出來之後再介紹我去跟『阿海』
    買的，我、庚○○及子○○都有跟他買過」（以上見上開偵查卷第八七頁）。
    惟：
    (1)證人戊○○關於每次向被告癸○○及丁○○購買第一級毒品海洛因之最低金額
      究為五百元或二千元？最高金額究為一萬元或四千元（證人戊○○於本院九十
      三年一月五日上午審理時證述向被告購買最多是四千元，見該審理筆錄第二三
      頁）？及開始向被告購買之時間究係九十一年十月五日或勒戒出來後過二、三
      個禮拜？前後證述多不一致，存有瑕疵。
    (2)證人戊○○前因施用毒品案件於九十一年十月六日進入雲林看守所附設勒戒處
      所執行觀察、勒戒，嗣因無繼續施用毒品之傾向，始於九十一年十月三十日出
      所，而被告癸○○則於九十一年十月三十一日進入前揭勒戒處所執行觀察、勒
      戒，迄至九十一年十一月二十七日始因無繼續施用毒品之傾向而離開勒戒所，
      此分別有戊○○之司法院全國線上查詢在監所最新資料報表一紙及被告癸○○
      之臺灣高等法院被告全國前案紀錄表在卷可稽，是證人戊○○於九十一年十月
      五日或觀察、勒戒出來後過二、三個禮拜之時，並無法向被告癸○○購買毒品
      ，足見其證述開始向被告癸○○購買毒品海洛因之時間與事實並不相符。
    (3)又證人戊○○於本院審理時，經公訴人詰問其施用之毒品海洛因來源時，證人
      戊○○先則連嘆二口氣，其後則證稱是向一個不認識的人買的，嗣經公訴人提
      示證人戊○○於偵查卷之筆錄，再次詰問證人戊○○有關偵查筆錄所載是否事
      實，證人戊○○則再次嘆氣、沈默，復經公訴人再三詰問，證人戊○○始稱其
      偵查筆錄並未記載錯誤，並證述曾向被告癸○○、丁○○購買過毒品之情形。
      而參酌證人戊○○於本案檢察官偵查中第一次訊問時，經檢察官訊問：「何以
      願意協助我們調查？」其供稱：「因為他們（指被告二人）害我再度染上毒癮
      ，而且我希望我的配合能抓到害我的人，請於另案考量能從輕量刑，俾提早出
      監，照顧我母親。」（見上開偵查卷第十一頁）則依檢察官訊問證人戊○○當
      時，證人戊○○尚處於強盜案件之羈押期間，而反觀於本院上開審理庭期時，
      證人戊○○則已是強盜案件判決確定並在監執行，並無從輕量刑之可言。故依
      證人戊○○於本院之作證過程觀之，其並非一開始即指述曾向被告癸○○及丁○○購買過毒品海洛因，而係經過公訴人之詰問及其本身猶豫再三，始做出上
      開證述，是證人戊○○於本院審理時，企圖翻異自己於偵查中之證詞，顯然可
      見，在證據之評價上，證人戊○○之證詞證明力，亦令本院有所懷疑。
    (4)又證人戊○○關於如何認識被告癸○○，進而向被告癸○○購買毒品海洛因一
      情，其於偵查中係證述：當初是經過庚○○的介紹，才向被告癸○○購買海洛
      因云云（見上開偵查卷第四○頁、第八七頁）；於本院審理時亦證述：「第一
      次是庚○○帶我去的」、「第一次（指觀察、勒戒）出來，庚○○介紹我去的
      」云云（見本院九十三年一月五日上午審判筆錄第九頁、第十四頁）。然經檢
      察官進而傳訊證人庚○○到庭，庚○○則證稱：伊不認識綽號「阿海」之人，
      只是聽人說台西鄉蚊港村三姓四十號廟附近，有個叫「阿海」的人在賣毒品，
      在跟戊○○及一群人談話中講到該處有在賣毒品，只是在場人不知道是何人說
      的，因戊○○與伊較熟，他誤以為是伊說的，並未介紹戊○○去向「阿海」之
      人購買毒品云云（見上開偵查卷第九七至九八頁）。而證人庚○○於本院審理
      時則證述：伊是向褒忠遊藝場一個叫「阿德」的人購買毒品的，伊並不認識癸○○、丁○○，也沒有去過他們家，也沒有帶戊○○去向丁○○買過毒品，不
      認識「阿海」這個人云云（見本院九十三年一月五日下午審判筆錄第六至十頁
      ）。是依證人庚○○於偵查及本院審理時之證述，與證人戊○○所述並不相符
      ，故更降低了證人戊○○所述內容之可信度。
    (5)另證人戊○○於偵查中雖證稱：庚○○及子○○均曾向「阿海」購買過毒品云
      云（見上開偵查卷第八七頁）。其於本院審理時另證稱：去搶完褒忠一家汽車
      旅館後，因為伊與庚○○、子○○的藥癮發作，就直接過去向被告癸○○及丁○○購買毒品云云（見本院九十三年一月五日上午審判筆錄第十五至十六頁）
      。然此為證人庚○○所否認，已如前述。而證人子○○雖於偵查中及本院審理
      時亦證述：曾與庚○○及子○○一同去購買毒品云云，固不論證人庚○○及子
      ○○何人所述為真實，然證人子○○於本院審理時已稱並不認識被告二人，亦
      未指稱當時是向被告二人購買毒品，並無法證明其購買毒品之對象為何人。復
      參酌證人戊○○、庚○○及子○○於其等涉犯之強盜案件，證人戊○○及子○○均於該案警訊筆錄中固供述：於強盜完雲林縣褒忠鄉「雅登汽車旅館」後，
      再與證人庚○○等三人一同搭計程車前往雲林縣麥寮鄉購買海洛因施用等語，
      此有臺灣雲林地方法院檢察署九十二年度偵字第七七二號起訴書及本院九十二
      年度訴字第二二一號刑事判決附卷可稽，然公訴人指訴被告癸○○及丁○○二
      人販賣毒品之地點係在雲林縣台西鄉蚊港村住處，而非在麥寮鄉，此亦與證人
      戊○○及子○○於另案所供不符。由此足認證人戊○○上開所述與事實相符。
    (6)依上所述，證人戊○○之證詞有甚多瑕疵，又有與事實不相符之處，其證明力
      甚低，尚難為不利於被告二人之認定。而證人庚○○所述並無不利於被告二人
      ，證人子○○部分，則難認定其購買毒品之對象為被告二人。是本件尚難認定
      被告二人有販賣毒品海洛因予證人戊○○、庚○○及子○○之行為事實。
  (二)公訴人認被告二人有販賣毒品海洛因予姓名年籍不詳綽號「阿弟」之成年男子，
    無非係依據證人壬○○於偵查中所述。而證人壬○○於偵查中係證稱：「（問：
    有跟警察說因『阿海』所販賣的毒品品質不好，所以不跟他買？）有」、「（問
    ：會如此說是否知道他有在販賣毒品？）．．．另外我有一個朋友『阿弟』也用
    過他的（毒品），『阿弟』有跟我說是向癸○○拿的，而且還跟我說他的貨不好
    不要去跟他拿，『阿弟』我不知道他的名字」、「（問：何以知道癸○○有在販
    賣毒品？）我是聽朋友『阿弟』說他的東西不好，不要去跟他拿，所以我認為他
    有在販賣毒品，也是因為這樣我從來沒有跟他買過」、「（問：認識丁○○？）
    我知道『阿海』有一個太太，她是台中附近的人，我感覺她應該不會販賣毒品，
    因她看起來很安靜、老實，而且我有聽她勸過「阿海」不要施用毒品，他們的家
    庭經濟情況不好」云云（見上開偵查卷第八六至八七頁）。此部分筆錄雖經公訴
    檢察官於本院審理時訊問證人壬○○後確認屬實。然此部分關於被告二人是否有
    販賣毒品海洛因予綽號「阿弟」之人之事實，證人壬○○僅是聽過綽號「阿弟」
    之人告知，並未經過證人壬○○所親眼看見，而綽號「阿弟」之人向證人壬○○
    告知之內容係被告以外之人於審判外之言詞陳述，是證人壬○○此部分所述乃屬
    傳聞，依最新修正之刑事訴訟法第一百五十九條第一項規定並無證據能力，自不
    得作為證據，本院亦不得予以審酌。
  (三)另偵查檢察官雖引用證人己○○於九十二年三月二十六日在雲林縣警察局台西分
    局三組製作之警訊筆錄為證據，以證明被告癸○○曾販賣毒品海洛因予己○○之
    事實。然該警訊筆錄亦屬被告以外之人於審判外之陳述，同屬傳聞，於本院審理
    時被告癸○○之指定辯護人復不同意作為證據，又無刑事訴訟法第一百五十九條
    之二、第一百五十九條之三規定之例外情形，即無證據能力，亦不得作為證據。
  (四)又公訴檢察官於本院審理時請求傳訊證人己○○到庭主詰問證稱如下：「（問：
    你海洛因向誰買的？）要說嗎？」、「（審判長：據實說）向剛剛那個男的買的
    【指被告癸○○】。我們村莊裡面的人乙○○（應為甲○○之誤）、許賢左（應
    為辛○○之誤）也有向他買。」、「（問：你差不多什麼時候向剛剛在場的那個
    男的買的？）我不記得了，而且我勒戒完畢已經很久了」、「（問：所以你可以
    肯定你勒戒之前有向他買？）是的。勒戒之後我就沒有向他買了，我現在也沒有
    再吸食了」、「（問：你沒有向剛剛那個女的買嗎？）沒有，我不認識她」、「
    （問：你向那個男的買的時候情形如何？）我忘記了，我吸食毒品之後神智不清
    」、「（問：剛剛那個男的外號是什麼？）很久了，我真的不記得了」、「（問
    ：你說你向剛剛那個男的買的時候是面對面買的嗎？）太久了我不記得」。然證
    人己○○經被告癸○○之指定辯護人反詰問則證述如下：「（問：你有沒有認識
    癸○○這個人？）我不認識，我只向外號叫做海仔的人買的」、「（問：你總共
    向他買了幾次？）我真的忘記了，我吸毒之後頭腦壞掉了」、「（問：你在去年
    九十二年三月二十六日，在台西分局三組接受審問，是你自己去的，還是警察抓
    你去的？）許賢左報案把我捉走的。警察要打我，我會怕才這樣說的」、「（問
    ：因為你害怕，所以你才這樣說是不是？）是的」．．．「（問：去年三月二十
    六日，在台西分局三組所說的話是不是你想說的話？）他們說要把我捉去灌水，
    所以我才這樣說的」。再經公訴檢察官覆主詰問則證稱：「（問：你說因為警察
    恐嚇你，所以你才說那些話，那些話是不是事實？）我真的不記得了，我的頭腦
    真的已經壞掉了」。又經本院補充訊問，證人己○○則證述：「（問：你確定你
    買毒品的那個人，就是剛剛坐在庭上那邊那個男的嗎？）我不確定，因為他的頭
    髮剪短，我也跟其他人買過，所以不確定」。嗣後更指認其所購買毒品之對象「
    海仔」並不是被告癸○○。（以上見本院九十三年一月五日下午審判筆錄第十三
    至二一頁）。由上開證人己○○之證述可知，證人己○○是否有向被告癸○○購
    買毒品海洛因前後反覆不一，或避開問題，未實際回答，最後更與被告癸○○當
    面指認，而推翻其先前之證詞，其證詞具有嚴重之瑕疵。且經本院依公訴檢察官
    之聲請傳喚證人甲○○、辛○○到庭訊問，證人甲○○證述：並不認識證人己○○及辛○○，亦未向被告二人購買過毒品等語，另證人辛○○雖認識證人己○○
    ，惟證人辛○○亦證述：並不認識被告二人或綽號「阿海」之人，亦未向被告癸○○購買過毒品等語。證人甲○○及辛○○所述均與證人己○○所述不符，此可
    佐證人己○○之證詞可信度不高。尚難據以認定被告癸○○及丁○○有販賣毒品
    海洛因予證人己○○之犯行。
  (五)本件雖於被告二人住處搜得第一級毒品海洛因五十小包（合計淨重六．九○公克
    ，包裝重二○．四七公克）、塑膠空袋十五個，該毒品經送驗定確認為第一級毒
    品海洛因，此有現場照片三張及法務部調查局調科壹字第一六○○○一九九九號
    鑑定通知書一份附卷可憑，惟此五十小包海洛因及塑膠空袋十五個之存在事實，
    並不足以證明被告二人有販賣海洛因之犯行，且被告癸○○本身有施用毒品海洛
    因之習慣，業經本院判處有期徒刑在案，此有本院九十二年度訴字第三四三號刑
    事判決在卷可佐，是上開五十小包海洛因及塑膠空袋十五個亦有可能為被告癸○○施用毒品所用之物。
  (六)又偵查檢察官雖以被告癸○○於偵查中就扣案毒品之來源及有無施用毒品之供述
    反覆，所辯可信度甚低；而被告丁○○就扣案毒品之來源亦與被告癸○○所辯有
    矛盾之處，益徵被告二人所言均確無可信云云。然認定被告之犯罪事實，須有積
    極證據，被告否認犯罪事實所持之辯解，縱屬不能成立，仍非有積極證據足以證
    明其犯罪行為，不能遽為有罪之認定，此經最高法院著有三十年上字第一八三一
    號判例意旨可參。是本件被告癸○○及丁○○之辯解，縱有供述反覆、互有矛盾
    之處，亦不能據以認定被告二人之犯罪事實。
五、綜上所述，檢察官對於起訴被告二人之犯罪事實，依其所提出之證據，尚無法說
    服本院形成被告二人有罪之心證，尚不足為被告二人有罪之積極證明，揆諸首揭
    法條及判例意旨，自應為被告無罪判決之諭知。
據上論斷，應依刑事訴訟法第三百零一條第一項，判決如主文。
本案經檢察官丙○○到庭執行職務。
中      華      民      國      九十三      年    四    月      三十    日
                                  臺灣雲林地方法院刑事第三庭
                                      審判長法  官  劉  國  賓
法  官  蘇  錦  秀
                                            法  官  廖  國  勝
右正本證明與原本無異。
如不服本判決，應於判決送達後十日內，向本院提出上訴狀。（須附繕本）
                                            書記官  林  汎  柏
中      華      民      國      九十三      年    四    月      三十    日
